【裁判字號】    95,抗更(一),517
【裁判日期】    951026
【裁判案由】    聲明異議
【裁判全文】
臺灣高等法院臺中分院民事裁定  95年度抗更(一)字第517號
抗  告  人  乙○○
相  對  人  台中商業銀行股份有限公司
法定代理人  甲○○
上列抗告人因與相對人間聲明異議事件，對於中華民國95年2月2
7日臺灣臺中地方法院94年度執字第41731號所為裁定提起抗告，
本院裁定如下：
    主  文
抗告駁回。
抗告程序費用由抗告人負擔。
    理  由
一、本件抗告意旨略以：相對人以其對債務人劉志銓（即劉漢卿
    遺產管理人）之執行名義，聲請查封抗告人所有坐落台中縣
    豐原市○○○段2985建號，面積為266.99平方公尺之未辦理
    保存登記建物（下稱系爭建物），並訂於民國（下同）95年
    3月2日進行拍賣，惟相對人並未對抗告人取得執行名義，自
    不得對抗告人所有之系爭建物為強制執行，請求併予拍賣，
    爰聲明異議，請求撤銷對系爭建物之拍賣，暨駁回相對人執
    行聲請等語。
二、按土地所有人於設定抵押權後，在抵押之土地上營造建築物
    者，抵押權人於必要時，得將其建築物與土地併付拍賣，但
    對於建築物之價金，無優先受清償之權，民法第八百七十七
    條定有明文。此規定之目的，在於期使房屋與土地能同歸一
    人，易於拍賣，以保障抵押權人，並簡化法律關係，以避免
    或減少紛爭。故如土地所有人於將土地供抵押權人設定抵押
    權後，雖未自行於土地上營造建築物，但容許第三人在土地
    上營造建築物，為避免單獨拍賣土地，可能使土地及建物非
    由同一人所有，法律關係趨於複雜，衍生糾紛，及為使土地
    易於拍賣，保障抵押權人之權益，本於上述法條之立法意旨
    ，自應許抵押權人行使抵押權時，將第三人於抵押權設定後
    在土地上營造之建築物與抵押之土地併付拍賣，而將房屋賣
    得價金交還該第三人（最高法院92年度台抗字第641號裁定
    意旨參照）。
三、經查，本件債務人劉志銓所有之執行標的分別於80年3月27
    日、83年1月27日先後設定新台幣（下同）1,140萬元、3,00
    0萬元之本金最高限額抵押權予相對人，而系爭建物乃於債
    務人將土地供相對人設定上開抵押權後，始由抗告人搭建，
    揆諸前揭裁判意旨，債務人於土地設定抵押權後，仍容許抗
    告人在土地上營造建物，為避免單獨拍賣土地，可能使法律
    關係趨於複雜，衍生糾紛，並兼顧保障抵押權人即相對人之
    權益，原法院經抗告人於調查時同意併付拍賣後（見原法院
    執行卷第92頁），將系爭建物與其基地併付拍賣，並於拍賣
    公告附表備註欄第五項予以註明，於法尚無不合，是原裁定
    駁回抗告人之聲明異議，核無違背民法第877條規定得將該
    建物與土地併付拍賣之本旨，抗告人猶執陳詞，請求廢棄原
    裁定，為無理由，應予駁回。
四、據上論結，本件抗告為無理由，應依強制執行法第30條之1
    ，民事訴訟法第495條之1、第449條第1項、第95條、第78條
    ，裁定如主文。
中    華    民    國    95    年    10    月    26    日
                      民事第二庭審判長法  官  童有德
                                      法  官  蔡秉宸
                                      法  官  翁芳靜
以上正本係照原本作成。
對於本裁定，僅得以適用法規顯有錯誤為理由，並經本院准可者
為限，始得再抗告。
如提起再抗告者應於裁定送達後十日內向本院提出抗告理由狀（
須按照他造人數附具繕本）並繳納抗告裁判費新臺幣壹仟元，同
時委任律師或具有律師資格之關係人為代理人。
                                      書記官  許美惠
中    華    民    國    95    年    10    月    27    日
                                                      Ｈ


司法院資訊處製作；財團法人民間司法改革基金會備份。
